臺灣高雄地方法院刑事裁定　　　　　　　 96年度聲再字第3號
聲　請　人　甲○○
即　被　告
上列聲請人因違反律師法案件，對於本院民國96年1 月23日第二
審確定判決（95年度簡上字第651 號），聲請再審，本院裁定如
下：
    主  文
再審之聲請駁回。
    理  由
一、聲請意旨略以：(一)聲請人即被告甲○○因違反律師法案件，
    經本院以民國95年度交簡上第651 號判處有期徒刑3 月確定
    。惟上開判決所認「被告連續為自救會代辦訴訟事件相關事
    務」應係推測之詞，並無證據加以證明。又證人張朝銘雖於
    原審中證稱：「我印象中自救會對外提出之書狀是被告負責
    的」，其所稱僅係「印象」等語，不得充為不利於被告之證
    據，況張朝銘曾於本院95年度雄小字第1351號案件審理中，
    具狀說明：「訴訟有關事項均係集體作為並署名，絕非起訴
    人（即本案被告）單獨完成」等語，足認被告並未替自救會
    代辦訴訟事件等相關事務。(二)上開判決所認被告撰狀費用「
    每份200 元或500 元計，然旋改為約以每張50元計，嗣又經
    提高為約以每張100 元計」，惟此係以手寫及蒐集證據難易
    為據，後提高為每張100 元，則係市面電腦打字費用。另原
    判決所稱「被告申請之撰狀費用、送狀費及出庭費等項，無
    一提出單據為依據」，惟本案並未有送狀費、出庭費之提出
    。而撰狀費用中包括送狀費、出庭費，並以蒐集證據之難易
    為計算之標準，復包含必要之跑腿費用。因被告無法分別將
    「送狀距離之關連性」及「筆墨紙張正當耗損」分析後提出
    證據，故只能概括以書狀張數概估費用，亦無意圖營利等情
    。綜上，被告並未意圖營利辦理訴訟事件，而係參加自救會
    為全體債權人爭取利益而訴訟；又該撰狀係集體作為並署名
    ，絕非被告單獨完成，是被告並未違反律師法第48條第1項
    之罪，原確定判決顯有因發現確實新證據，足認受有罪判決
    之人應受無罪，暨足生影響判決之重要證據漏未審酌之情形
    ，爰依刑事訴訟法第420 條第1 項第6 款、第421 條聲請再
    審等語。
二、按不得上訴於第三審法院之案件，除前條之規定外，其經第
    二審確定之有罪判決，如就足生影響於判決之重要證據漏未
    審酌者，亦得為受判決人之利益，聲請再審，此為刑事訴訟
    法第421 條所明定。又〔刑事訴訟法第420 條第1 項第6 款
    所謂發見確實之新證據，係指該證據於事實審法院判決前已
    經存在，為法院、當事人所不知，不及調查斟酌，至其後始
    行發見，且就證據本身形式上觀察，因不以絕對不須經過調
    查程序為條件，但必須顯然可認為足以動搖原有罪確定判決
    ，而為受判決人無罪、免訴、免刑或輕於原判決所認罪名之
    判決者為限。此受理聲請再審之最後事實審法院，應就聲請
    再審理由之所謂「新證據，是否具備事實審判決前已經存在
    ，為法院、當事人所不知，事後方行發見之「嶄新性」，及
    顯然可認足以動搖原有罪確定判決，應為無罪、免訴、免刑
    或輕於原判決罪名之「顯然性」2 要件，加以審查，為判斷
    應否准予開始再審之準據。〕85年度台抗字第308 號裁定意
    旨著有明文。申言之，刑事訴訟法第421 條所謂「就足生影
    響於判決之重要證據漏未審酌者」，其中之「漏未審酌」，
    即指該等證據須於事實審法院判決之前確已存在，而為法院
    、
    當事人所不知，致不及調查斟酌，至其後始行發見者而言；
    若該等證據非於最後事實審法院判決之前已經存在，而係於
    最後事實審法院判決之後始行提出者，自不合於刑事訴訟法
    第421 條所稱之「漏未審酌」之證據。此外，尚須具有足以
    動搖原有罪確定判決，並有應為無罪、免訴、免刑或輕於原
    判決罪名之「顯然性」存在，始得准予再審。
三、經查：
  (一)被告所涉違反律師法犯行，業經本院高雄簡易庭於95年2 月
    27日以94年度簡字第7573號判處有期徒刑4 月，嗣經被告提
    起上訴，而於96年2 月23日經本院以95年簡上字第651 號撤
    銷原判決，改判處被告有期徒刑3 月而告確定，此有前開判
    決書及臺灣高等法院被告前案紀錄表各1 件在卷可稽，並經
    本院調取前開案件卷宗核閱無誤。
  (二)原確定判決認被告曾連續為自救會代辦訴訟事件一節，所憑
    依據為被告於原審之自白、證人張朝銘之證述、被告代辦訴
    訟事件之各該書狀影本及費用統計表、被告於92年9 月15日
    之民事起訴狀。聲請人認其未替自救會代辦訴訟事件等節，
    所提憑證為上開撰狀為全體債權人署名，證人張朝銘於本院
    95年度雄小字第1351號案件所提準備書狀，載明「訴訟有關
    事項均係集體作為並署名，絕非起訴人（即本案被告）單獨
    完成」等語，惟前開證據均於原審審判中即已存在（見原審
    判決附表一所載證據出處及原審卷第44頁），且為法院及當
    事人所知悉，並經法院予以調查審酌，非判決後始行發現，
    則該證據自與提出再審所要求之「嶄新性」要件不合。
  (三)原確定判決認定被告意圖營利而代辦各項訴訟事件，係以被
    告就其申請之撰狀費、送狀費及出庭費等項，無一提出單據
    資為依憑，且所提撰狀費用，非但係以與送狀距離毫無關聯
    性之書狀張數計算，復顯高於筆、墨、紙張等正當耗損支出
    ，而難認相當，且被告尚另行出示單據請求郵務、往來車資
    等相關費用，亦徵其所申請之撰狀費等項，非屬必要之跑腿
    等費用等情資為憑據。被告聲請理由主張其所收取之撰狀費
    用，包含送狀費、出庭費、必要之跑腿費用，及蒐集證據耗
    費之人力、物力，並無意圖營利之情，均僅係不服原審判決
    所載理由所為爭執，未敘明有何其他新證據足以動搖原有罪
    確定判決，仍與前述聲請再審之要件有悖。
  (四)至被告聲請再審狀中，雖敘及台灣高雄地方法院檢察署94年
    度偵字第20044 號聲請簡易判決處刑書、本院94年度簡字第
    7573號判決有何違背法令之情，惟此因與本件聲請再審之要
    件無涉，本院自難予以斟酌，附此敘明。
四、綜上所述，聲請人前揭所持聲請再審之理由，俱核與該等證
    據須於事實審法院判決前已經存在，為法院、當事人所不知
    ，不及調查斟酌，至其後始行發見之「嶄新性」及顯然可認
    足以動搖原有罪確定判決，應為無罪、免訴、免刑或輕於原
    判決罪名之「顯然性」之要件未盡相符，此外本件復查無其
    他再審理由可資憑佐，從而本件聲請為無理由，應予裁定駁
    回。
據上論結，應依刑事訴訟法第434 條第1 項，裁定如主文。
中　　華　　民　　國　　96　　年　　7 　　月　　31　　日
                刑事第十二庭審判長法　官  施柏宏
                                  法　官  林書慧
                                  法  官  黃宗揚
以上正本證明與原本無異。
不得抗告。
中　　華　　民　　國　　96　　年　　7 　　月　　31　　日
　　　　　　　　　　　　　　　　　書記官  王壹理
